【裁判字號】    90,台上,5148
【裁判日期】    900816
【裁判案由】    盜取財物
【裁判全文】
最高法院刑事判決                                九十年度台上字第五一四八號
    上  訴  人  甲○○
    選任辯護人  鍾治漢律師
右上訴人因盜取財物案件，不服台灣高等法院高雄分院中華民國八十八年六月八日第
二審判決（八十八年度上訴字第五一七號，起訴案號：台灣屏東地方法院檢察署八十
七年度偵字第四七三八、五四五四號），提起上訴，本院判決如左：
    主  文
原判決關於甲○○部分撤銷，發回台灣高等法院高雄分院。
    理  由
本件原判決認定上訴人甲○○意圖為自己不法之所有，於民國八十一年間某日，其在
花蓮空軍基地服役時，盜取從Ｆ五Ｅ戰鬥機上拆下之二○ＭＭ子彈（國造制式口徑二
○ＭＭ機砲用彈）三顆，得手後未經許可持有，嗣其退伍後從部隊攜出，藏置於其位
於屏東縣崁頂鄉○○路三之一號住處，嗣為警持台灣屏東地方法院檢察署檢察官核發
之搜索票於八十七年七月十四日十九時三十分許，在上址執行搜索時查獲，並扣得其
所持有之前開機砲子彈三顆等情，因而維持第一審依想像競合犯之規定，就所犯陸海
空軍刑法第八十五條之盜取財物罪及槍砲彈藥刀械管制條例第十二條第四項未經許可
持有子彈罪，從一重依較重之盜取財物罪，論處上訴人盜取財物罪刑，駁回上訴人在
第二審之上訴，固非無見。
惟查違禁物固不問屬於犯人與否，均應沒收，但該物苟係屬第三人所有，則其是否違
禁，即應視該第三人有無違禁情形為斷。本件原判決認定上訴人所盜取之上開子彈
顆，係其於花蓮空軍基地服役時，自Ｆ五Ｅ戰鬥機上拆下盜取後持有之，果屬無訛，
雖係上訴人因犯罪所得之物，但其所有權並不屬於上訴人，仍屬上訴人所服役之部隊
所有，而其原所有人似非非法持有，揆之上開說明，自不在沒收之列，第一審判決諭
知沒收，顯屬於法有違，原判決未予糾正逕予維持，自有未合。又扣案之子彈三顆，
雖上訴人於警訊及偵查中自白稱：「是我在八十一年於花蓮空軍基地服兵役時，因我
任戰鬥機之維修工作，自Ｆ五Ｅ戰鬥機上拆下的」等語，但此項自白，原判決理由內
並未說明其他佐證，逕採為認定盜取財物犯行之基礎，亦與證據法則有違，允宜向上
訴人服役單位查證相關事項，俾發現真實，遽行論斷，亦有調查職責未盡之違法。上
訴意旨指摘原判決關於甲○○部分不當，尚非全無理由，應認該部分有撤銷發回更審
之原因。
據上論結，應依刑事訴訟法第三百九十七條、第四百零一條，判決如主文。
中      華      民      國     九十     年      八      月     十六     日
                              最高法院刑事第九庭
                                  審判長法官  莊  登  照
                                        法官  洪  明  輝
                                        法官  黃  一  鑫
                                        法官  魏  新  和
                                        法官  林  秀  夫
      右正本證明與原本無異
                                              書  記  官
中      華      民      國     九十     年      八      月    二十四    日


司法院資訊處製作；財團法人民間司法改革基金會備份。
